【裁判字號】    91,易,1136
【裁判日期】    920227
【裁判案由】    賭博等
【裁判全文】
臺灣臺北地方法院刑事判決                        九十一年度易字第一一三六號
    公  訴  人  臺灣臺北地方法院檢察署檢察官
    被      告  壬○○
                甲○○
                庚○○
                丁○○
                己○○
                辛○○
右列被告因賭博等案件，經檢察官聲請簡易判決處刑（八十九年度偵字第一五九九七
號），本院受理後（九十一年簡字第一三四七號），認不宜逕以簡易判決處刑，改依
通常程序審理，判決如左：
    主  文
壬○○、辛○○共同連續意圖營利，聚眾賭博，各處有期徒刑陸月，麻將牌壹副、牌
尺肆支均沒收；又共同連續以非法之方法剝奪人之行動自由，各處有期徒刑拾月，西
瓜刀壹把沒收，均應執行有期徒刑壹年貳月，麻將牌壹副、牌尺肆支、西瓜刀壹把均
沒收。
己○○、甲○○、庚○○、丁○○共同連續以非法之方法剝奪人之行動自由，己○○
，累犯，處有期徒刑捌月，甲○○、庚○○、丁○○，各處有期徒刑陸月，如易科罰
金，均以佰元折算壹日，西瓜刀壹把沒收。
    事  實
一、壬○○於民國八十三年一月間因肅清煙毒條例案件，經臺灣彰化地方法院判處有
    期徒刑四年三月確定，又於八十四年十二月間因肅清煙毒條例、竊盜等案件，經
    臺中地方法院判處有期徒刑四年，經上訴臺中高分院駁回確定，二罪接續執行，
    至八十七年五月二十八日假釋出監，應於九十二年二月一日假釋期滿執行完畢。
    丁○○於八十六年九月間因違反槍砲彈藥刀械管制條例、偽造文書、盜匪、逃亡
    等案件，分別經臺中地方法院判處有期徒刑二年十月、五月、一年二月、一年二
    月確定，並定其應執行刑，有期徒刑五年六月，自八十六年十月八日入監執行至
    八十九年三月十日縮短刑期假釋出監，應於九十一年七月十七日縮刑期滿執行完
    畢。己○○於八十六年四月間因犯賭博案件，經臺灣板橋地方法院，判處有期徒
    刑三月確定，於八十七年十二月二十四日執行完畢。
二、壬○○、辛○○、李銘智（真實姓名不詳之成年男子，應由檢察官另行偵查）基
    於共同意圖營利之概括犯意聯絡，由李銘智出面承租臺北市萬華區○○○路○段
    二三六之一號五樓，自八十九年七月十五日（檢察官誤載為九十一年七月十五日
    ）起至同年八月十四日為警查獲止，其間提供上址給辛○○作為賭博場所，由壬○○、辛○○招集不特定人至上址以每圈新台幣（下同）二千元為底、每臺二百
    元方式玩麻將牌賭博，而聚眾賭博，並由壬○○、辛○○從中每圈抽取二千元，
    自摸一把抽頭五百元以營利。
三、八十九年八月十三日二十二時許庚○○、丁○○至上址找壬○○，庚○○並與在
    場之子○○○、戊○○、林翰堂等人賭玩麻將（子○○○、戊○○、林翰堂賭博
    罪未據檢察官起訴），至翌日（十四日）凌晨二時許，庚○○發現，戊○○、子
    ○○○二人以手勢互相掩護及餵牌之方式詐賭。壬○○、辛○○聞知後盛怒，並
    認戊○○、癸○○等人之前至其所設上址賭場，賭玩麻將所贏得之賭金約二百萬
    元均係詐賭所得，故與在場之丁○○、甲○○、己○○、庚○○及李銘智等人基
    於共同傷害、妨害自由之概括犯意聯絡，由壬○○持西瓜刀，作勢砍殺戊○○，
    並由壬○○、己○○、丁○○、甲○○、庚○○等人出手毆打戊○○，壬○○又
    以西瓜刀刀背，擊打子○○○臉頰、手臂、背部等處，致戊○○臉部及左前臂裂
    傷、臉部瘀傷，子○○○顏面、右上臂、右肘及右前臂共十處瘀傷等傷害；再由
    辛○○將子○○○帶至上址房間內，責問何人指使及如何與戊○○詐賭之事，並
    從戊○○身上查得詐賭所用手勢術語對照表二張，確認該等人詐賭後，壬○○等
    人為向癸○○、丙○○（案發前受癸○○之邀曾多次至壬○○賭場賭博之人）等
    人討還被詐賭所受之損失，又承前開傷害、妨害自由之概括犯意聯絡，於同日四
    時許癸○○（按癸○○係戊○○之女友，前日受辛○○之邀與戊○○一同至上址
    ，後因事先自行外出）自外歸來時，壬○○等人因認戊○○等人之詐賭行為係由
    癸○○所調度指揮，壬○○即出手毆打癸○○，另委由辛○○以電話詐稱「三缺
    一」於同日六時許將丙○○誘至上址後，壬○○、丁○○、庚○○、己○○、甲○○等人又出手歐打丙○○，致癸○○受有左眼臉瘀傷及浮腫、鼻樑、左眼角、
    臉頰、左上臂多處瘀傷及浮腫；丙○○受有顏面、右耳、頸、胸部多處、右腰、
    背部、左上臂、左肘、左手、右前臂、右肘右手等多處瘀傷之傷害，壬○○等人
    以上開非法之方法，剝奪戊○○、子○○○、癸○○、丙○○等人之行動自由。
    壬○○等人除以前開毆打之強暴行為外，並以加害生命之事分別對丙○○、莊捷
    、癸○○、子○○○等恫稱「再調不到錢，要將丙○○拖（押）到南部山上活埋
    」、「要給丙○○斷手斷腳」之方式脅迫戊○○、丙○○、癸○○、子○○○等
    四人書寫自白書，內容為承認詐賭及詐賭贏得金額為二百萬元之事，及以前開強
    暴、脅迫之方式迫使丙○○簽發本票一百萬一張及五十萬元二張共計二百萬元、
    交付現金六千元、勞力士手錶一支及向其女友調取存摺、印章籌款，又要求丙○○以台北銀行金融卡及密碼，委由李銘智持丙○○之提款卡至自動提款機提領六
    次合計十萬五千元；迫使戊○○簽發本票六十五萬元二張及七十萬元一張合計二
    百萬元、並要求匯款至丙○○銀行帳戶、交出手機、現金三萬四千元，再迫使癸○○交出手上所載之勞力士手錶一支、並要求聯絡友人匯款；迫使子○○○交出
    皮包內現金三萬元、勞力士手錶一支、身分證及行動電話等物，而使丙○○等人
    行無義務之事。嗣警方接獲戊○○等人之家屬報案後於同年八月十四日十二時二
    十分許，在上址當場查獲，並扣得台北市銀行自動櫃員機交易明細表六張、自白
    書四份、本票六張、牌尺四支、勞力士手錶三只及現金十七萬四千元。
三、案經被害人戊○○、丙○○等人訴由暨臺北市政府警察局萬華分局報告臺灣臺北
    地方法院檢察署檢察官偵查起訴。
    理  由
一、訊據被告壬○○、辛○○對於由李銘智出面承租臺北市萬華區○○○路○段二三
    六之一號五樓，並自八十九年七月十五日起在上址作為賭博場所，由壬○○、辛○○招集不特定人至上址以每圈二千元為底、每檯二百元方式玩麻將牌賭博，並
    由壬○○、辛○○從中每圈抽取二千元，自摸一把抽頭五百元以營利，迄同年八
    月十四日為警查獲止等賭博犯行並不否認，惟均辯稱：抽頭金係賭客自願提供作
    為購買茶水、便當、飲料之用云云；被告己○○坦承傷害、妨害自由等犯行；被
    告壬○○對於因詐賭之事而毆打戊○○、丙○○等人亦不否認，但否認有妨害自
    由犯行；被告辛○○、丁○○、甲○○、庚○○等人均否認傷害、妨害自由等犯
    行，被告壬○○辯稱：因戊○○等人有承認詐賭之事，所以其才拿本票、自白書
    給他們簽，而勞力士手錶、現金、信用卡等物均係戊○○等人自願拿出來賠償的
    ，當時放在桌上，至警察來時仍放在桌上，其沒有動云云；被告甲○○辯稱：沒
    有打人，當時其只是在看電視，因其整夜沒睡，所以發現有人詐賭時，其在房間
    內睡覺云云。被告庚○○辯稱：係其發現戊○○詐賭，因戊○○要推牌，所以其
    用手阻擋，沒有打他，至於交付自白書、簽本票係他們自願的云云；被告丁○○
    辯稱：其係與庚○○一同北上看朋友壬○○，沒有打人，輸贏與其無關，所以不
    可能參與妨害自由之行為云云；被告辛○○辯稱：他們在賭博時其在睡覺，後來
    很吵其才知有詐賭，自白書係他們自願寫的，係為要還詐賭之賠償所以他們才打
    電話籌錢云云。經查：
（一）、被告壬○○、辛○○在前揭時、地供給賭博場所、聚眾賭博之犯行，業經被
        告庚○○、丁○○於警訊、偵查及本院調查時供承明確，又有證人即賭客子
        ○○○、戊○○、丙○○、林翰堂等人分別於警訊、偵查及本院調查時證述
        詳實，並有扣案牌尺四支（按當時警方查獲時並未扣得當場供賭博之麻將牌
        一副）可證。按刑法第二百六十八條之罪係以意圖「營利」，供給賭博場所
        或聚眾賭博為犯罪構成要件，而被告壬○○、辛○○等人提供賭博場所以聚
        集不特定人賭博，並以每圈抽取二千元、自摸抽五百元之方式營利，所辯抽
        頭係供購買茶水、便當等食品云云，與其抽頭金不成比例，即以每桌每日賭
        玩八圈，不算自摸，被告壬○○即可從中抽取一萬六千元，此與賭客一桌四
        人計算，一日供購買茶水、中晚餐之便當，一般僅需消費千餘元，顯不成比
        例，其等自係以上開方式抽頭而從中營利，被告壬○○、辛○○上開辯詞，
        難以採信，事證明確，被告壬○○、辛○○供給賭博場所、聚眾賭博之犯行
        堪以認定，應依法論科。
（二）、被告壬○○、甲○○、庚○○、丁○○、辛○○、己○○等人右揭共同傷害
        、妨害自由等犯行，業據被害人丙○○、戊○○、癸○○、子○○○等人於
        警訊、偵查及本院於調查時丙○○、戊○○、癸○○到庭證述明確，復有臺
        台北市政府警察局萬華分局實地檢查（查訪）紀錄表一份、違反社會秩序維
        護法案件處分書四份、自白書四分、本票六張、台北市銀行自動櫃員機交易
        明細表六張、西園醫院、臺北市立和平醫院之診斷証明書六份（其中被害人
        戊○○、癸○○各二分）、贓物認領保管收據三分（勞力士手錶）、賭具牌
        尺四支及現金十七萬四千元足稽，被告等人所辯不足採言，事證明確，犯行
        均堪以認定，應依法論科。被告辛○○於被告庚○○發現戊○○、子○○○
        等人詐賭後，即將子○○○帶入房內責問有關詐賭之細節，並以電話誘使丙○○至上址賭場內，雖被害人均未指稱被告辛○○有傷害犯行，惟其與被告
        壬○○就被詐賭損失部分有相同之利害關係，又於被告壬○○等人傷害、妨
        害自由時在場，並為上開行為，其與被告壬○○等人應有犯意聯絡及行為分
        擔，為共同正犯。另被害人戊○○於警訊中證稱：「壬○○拿著西瓜刀作勢
        要殺我，此時就有四位男子一起打我」等語，被害人子○○○於警訊時亦證
        稱：「壬○○持類似西瓜刀，用刀面打我右手臂、右後背及右臉頰」等語，
        被害人戊○○於本院調查中證稱：「好像是壬○○拿的是西瓜刀」等語，雖
        該把西瓜刀未據警方查扣，但依證人所證，被告壬○○確有持西瓜刀之事。
        按刑法上之強盜罪，以有為自己或第三人不法所有之意圖為構成要件之一，
        若奪取財物係基於他種目的，而非出於不法所有之意思者，縱其行為違法，
        要不成立強盜罪（最高法院二十一年上字第十八號判例參照），被告壬○○
        等人均供承係因發現被害人等人詐賭後始起意要被害人等賠償詐賭所得，核
        與被害人戊○○於警訊、偵查中所證稱：「打到一半庚○○即說我詐賭」等
        語、子○○○於警訊中證稱：「庚○○及乙○○二人就開始說我與戊○○二
        人詐賭」等語均相符合，又有被告壬○○提出從被害人戊○○身上所查獲之
        手勢術語對照表二張可按，足認被告等人要求被害人戊○○等人簽發本票、
        交付財物等行為，均係為賠償其等因詐賭所受之損失，難認係基於意圖為自
        己不法所有，均附此敘明。
二、核被告壬○○、辛○○所為，係犯刑法第二百六十八條供給賭博場所、聚眾賭博
    罪；被告壬○○、辛○○、丁○○、甲○○、己○○、庚○○所為則犯刑法第二
    百七十七條第一項傷害罪、第三百零二條第一項之非法剝奪他人行動自由罪、第
    三百零四條強制罪。被告等人於凌晨二時許發現被害人戊○○等人詐賭後即限制
    被害人等人行動自由，被害人癸○○、丙○○於同日四時許、六時許進入賭場後
    ，亦先後經被告等限制行動自由，至同日十二時許為警查獲時止，被害人等人之
    行動自由均受到限制，檢察官認「本件私行拘禁妨害自由，僅有瞬間之拘束」顯
    與事實不合，且未論被告等有刑法第三百零二條第一項之罪，亦有未洽。被告壬○○、辛○○就供給賭博場所、聚眾賭博罪；被告壬○○、辛○○、丁○○、甲○○、己○○、庚○○等就傷害、非法剝奪他人行動自由、強制等犯行，均有犯
    意聯絡及行為分擔，為共同正犯。被告壬○○、辛○○先後多次供給賭博場所、
    聚眾賭博犯行，被告壬○○、辛○○、丁○○、甲○○、己○○、庚○○等人先
    後傷害、非法剝奪他人行動自由、強制等犯行，均時間緊接、方法相同，觸犯構
    成要件相同之罪名，顯係基於概括犯意為之，為連續犯，應依刑法第五十六條之
    規定，分別論以一罪，並加重其刑。被告壬○○、辛○○所犯供給賭博場所、聚
    眾賭博二罪間，有方法結果之牽連關係，依刑法第五十五條之規定，應從較重之
    聚眾賭博罪論處（司法院七十四年廳刑一字第一００三號函同此見解）；被告壬○○、辛○○、丁○○、甲○○、己○○、庚○○等人傷害、非法剝奪他人行動
    自由、強制等罪間，亦有方法結果之牽連關係，應依刑法第五十五條之規定，從
    較重之非法剝奪他人行動自由罪論處。又被告壬○○、辛○○所犯聚眾賭博罪、
    非法剝奪他人行動自由罪二罪間，犯意各別，行為互殊，應予分論併科，並定其
    應執行刑。檢察官未就被告等非法剝奪他人行動自由罪起訴，尚有未洽已如上述
    ，惟此部分犯罪，與起訴之傷害、強制等罪間有裁判上一罪之牽連犯關係，為起
    訴效力之所及，基於審判不可分原則，本院自應併予審理。被告己○○於八十六
    年四月間因犯賭博案件，經臺灣板橋地方法院，判處有期徒刑三月確定，於八十
    七年十二月二十四日執行完畢，此有臺灣高等法院被告全國前案紀錄表在卷可按
    ，其前受有期徒刑執行完畢，於五年內再犯本件最重本刑為有期徒刑以上之罪，
    為累犯，應依刑法第四十七條之規定加重其刑。又被告等行為後，刑法第四十一
    條已於九十年一月四日修正，於九十年一月十日公布，並自同年一月十二日起生
    效，修正後刑法第四十一條第一項：「犯最重本刑為五年以下有期徒刑以下之罪
    ，而受六個月以下有期徒刑或拘役之宣告，因身體、教育、職業、家庭之關係或
    其他正當事由，執行顯有困難者，得以一元以上三元以下折算一日，易科罰金」
    之規定，較之修正前之刑法第四十一條以「犯最重本刑為三年以下有期徒刑以下
    之刑之罪，而受六月以下有期徒刑或拘役之宣告」，始得易科罰金之規定，以修
    正後刑法第四十一條第一項之規定有利於被告，被告等行為時雖在刑法第四十一
    條修正生效前，惟依刑法第二條第一項前段規定，仍應適用裁判時即修正後之刑
    法第四十一條第一項規定，諭知易科罰金之折算標準。爰審酌被告壬○○、辛○○等人開設賭場，供人賭博財物，被告丁○○、甲○○、己○○、庚○○係因被
    害人等人詐賭後，不甘損失而為傷害、妨害自由等犯行，其等犯罪手段兇惡，被
    告等人智識程度不高，所為嚴重破壞社會風氣，及犯罪後之態度良好已知悔改等
    一切情狀，分別量處如主文所示之刑，並就被告丁○○、甲○○、庚○○分別諭
    知易科罰金之折算標準，以資懲儆。扣案之牌尺四支、及未扣案之麻將牌一副均
    係供犯罪所用之器具，為被告辛○○所有（按第二百六十六條第二項之沒收係同
    條第一項之特別沒收規定，非賭博罪章之概括規定，故被告犯刑法第二百六十八
    條之賭博罪，若非在公眾得出入之場所賭博者，不能逕依前項規定沒收賭博器具
    ，司法院八十二廳刑一字第０五二八三號函同此見解），業經其供承在卷，未扣
    案之西瓜刀一把係供被告等犯罪所用之物，為被告壬○○所有，雖為其所否認，
    惟證人戊○○等人明確證稱被告壬○○確曾持有犯罪，亦無證據證明其已經減失
    ，均應依刑法第三十八條第一項第二款沒收；另扣案之現金十七萬四千元，為被
    害人等人所交付，於警查獲時所扣得，雖與被害人等人所稱交付數額略有不符（
    被害人被迫交付及提領之現金合計應為十七萬五千元），但應係在凌晨二時許發
    現詐賭後至中午十二時二十分許為警查時期間所費失，且此筆金額為被害人等被
    迫所交出者，並非在賭檯或兌換籌碼處之財物，故不予宣告沒收，附此敘明。
據上論斷，應依刑事訴訟法第二百九十九條第一項前段，刑法第二條第一項、第二十
八條、第五十六條、刑法第二百六十八條、第三百零二條、第三百零四條、第二百七
十七條第一項、第五十五條、第五十一條第五款、第四十七條、第四十一條第一項、
、第三十八條第一項第二款，罰金罰緩提高標準條例第一條、第二條，判決如主文。
本案經檢察官蔡名堯到庭執行職務
中    華    民    國      九十二        年      二    月    二十七    日
                                      臺灣臺北地方法院刑事第九庭
                                          法  官  王  綽  光
右正本證明與原本無異。
如不服本判決，應於判決送達後十日內，向本院提出上訴狀。
                                          書記官  潘  惠  梅
中    華    民    國      九十二        年      三    月      七      日
附錄論罪科刑法條：刑法第二百六十八條、第三百零二條。
中華民國刑法第二百六十八條
 (圖利供給賭場或聚眾賭博罪)
意圖營利，供給賭博場所或聚眾賭博者，處三年以下有期徒刑，得併科三千元以下罰
金。
中華民國刑法第三百零二條
 (剝奪他人行動自由罪)
私行拘禁或以其他非法方法，剝奪人之行動自由者，處五年以下有期徒刑、拘役或三
百元以下罰金。
因而致人於死者，處無期徒刑或七年以上有期徒刑，致重傷者，處三年以上十年以下
有期徒刑。
第一項之未遂犯罰之。


司法院資訊處製作；財團法人民間司法改革基金會備份。
